臺灣臺南地方法院交通事件裁定        100年度交聲字第742號
原處分機關  交通部公路總局嘉義區監理所臺南監理站
異議人即
受處分人    王贊勝
上列異議人即受處分人因違反道路交通管理處罰條例案件，對於
交通部公路總局嘉義區監理所臺南監理站民國100年9月20日所為
之裁決處分（處分案號：嘉監南字第裁74-S00000000號）聲明異
議，本院裁定如下：
    主    文
原處分關於罰鍰新臺幣玖仟元部分撤銷。
上開撤銷部分，王贊勝不罰。
其餘異議駁回。
    理    由
一、原處分意旨略以：異議人即受處分人王贊勝（下稱異議人）
    駕駛車牌號碼4260-TL號自用一般小客車，於民國99年8月27
    日19時30分許，行經臺南市○○路595-5號時，遭後方由第
    三人洪政華騎乘附載陳美琪之車牌號碼773-HNB號重型機車
    撞及，致洪政華及陳美琪人車倒地，分別受有左膝及頭皮擦
    傷等傷害，異議人肇事後，未下車察看，未對洪政華、陳美
    琪採取必要救護措施及依規定處置，並通知警察機關處理而
    逕為逃逸，且未留下其它資料，經路人提供肇事車輛之車號
    後，臺南市警察局交通隊（下稱舉發機關）警員循線通知異
    議人到局製作筆錄後，予以製單舉發，嗣經交通部公路總局
    嘉義區監理所臺南監理站（下稱原處分機關）依道路交通管
    理處罰條例第62條第3項、第4項（原處分漏載第3項）、第
    67條第3項（原處分漏載第67條第3項）及違反道路交通管理
    事件統一裁罰基準表之規定，裁處異議人罰鍰新臺幣（下同
    ）9,000元，吊銷駕駛執照，1年內不得考領駕駛執照等語。
二、聲明異議意旨略以：異議人因犯公共危險案件，經檢察官為
    緩起訴，於100年6月底為40小時勞動服務完畢，依一事不二
    罰原則，監理所之罰鍰是否該繳納，為此聲明異議，請求撤
    銷原處分等語。
三、按汽車駕駛人，行經有燈光號誌管制之交岔路口紅燈右轉者
    ，處600元以上1,800元以下罰鍰，道路交通管理處罰條例第
    53條第2項定有明文；次按汽車駕駛人駕駛汽車肇事致人受
    傷或死亡者，應即採取救護措施及依規定處置，並通知警察
    機關處理，不得任意移動肇事汽車及現場痕跡證據，違反者
    處3,000元以上9,000元以下罰鍰；前項駕駛人肇事致人受傷
    而逃逸者，吊銷其駕駛執照，1年內不得考領駕駛執照，道
    路交通管理處罰條例第62條第3項前段、第4項前段、第67條
    第3項亦規定甚明。
四、經查：
  (一)異議人於上揭時、地駕駛車牌號碼4260-TL號自小客車，肇
    事致被害人洪政華及陳美琪受傷後，未對洪政華及陳美琪採
    取救護措施及依規定處置，亦未通知警察機關處理，即任意
    移動肇事汽車及現場痕跡證據離去，嗣經舉發機關警員循線
    通知異議人到局製作筆錄後，予以製單舉發，並經原處分機
    關裁處如前所述之裁罰等情，有臺南市警察局99年10月11日
    南市警交字第S00000000號舉發違反道路交通管理事件通知
    單及原處分機關100年9月20日嘉監南字第裁74-S00000000號
    裁決書各1份附卷可稽，且為異議人所不爭執，此部分違規
    事實已可認定。
  (二)惟按95年2月5日生效之行政罰法（下稱修正前行政罰法）第
    26條第1項規定，一行為同時觸犯刑事法律及違反行政法上
    義務規定者，依刑事法律處罰之。但其行為應處以其他種類
    行政罰或得沒入之物而未經法院宣告沒收者，亦得裁處之。
    究其立法目的，無非以一行為同時觸犯刑事法律及違反行政
    法上義務規定時，由於刑罰與行政罰同屬對不法行為之制裁
    ，而刑罰之懲罰作用較強，故依刑事法律處罰，即足資警惕
    時，實無一事二罰再處行政罰之必要，且刑事法律處罰，由
    法院依法定程序為之，較符合正當法律秩序，應予優先適用
    ，但罰鍰以外之沒入或其他種類行政罰，因兼具維護公共秩
    序之作用，為達行政目的，行政機關仍得併予裁處。
  (三)查異議人上開肇事逃逸行為，業經檢察官依刑事訴訟法第25
    3條之2第1項第5款規定為緩起訴處分，並命異議人向指定之
    政府機關、政府機構、行政法人、社區或其他符合公益目的
    之機構或團體提供40小時之義務勞務，有臺灣臺南地方法院
    檢察署99年度偵字第16436號緩起訴處分書在卷可稽。本件
    異議人上開緩起訴處分應執行義務勞務40小時部分，異議人
    已履行上開緩起訴處分中之負擔完畢，且該緩起訴處分復於
    100年12月21日期滿未經撤銷，有本院電話紀錄表附卷可稽
    ，並經本院依職權調取臺灣臺南地方法院檢察署100年度緩
    字第64號（含100年度緩護勞字第20號）緩起訴執行卷宗全
    卷核閱相符。
  (四)本院審酌異議人係履行檢察官所為緩起訴處分命令，此等命
    令名義上雖非刑罰，但仍是一種特殊處遇措施，已對異議人
    名譽、心理、自由等產生相當制約，應可實質該當行政罰法
    第26條第1項所指「依刑事法律」之處罰，此時行政機關若
    另行依法裁罰，無異一罪二罰。又修正前行政罰法第26條第
    2項規定既未明文包含「緩起訴處分」之類型，而對於人民
    不利益之規定本不得任意加以擴張其適用，自不宜逕認修正
    前行政罰法第26條第2項之規定於經緩起訴處分之情形亦有
    適用，始為允當，以符其立法理由。從而，異議人本件肇事
    逃逸行為，既已受有刑事法律之處罰，復無修正前行政罰法
    第26條第2項所揭示之「經不起訴處分或為無罪、免訴、不
    受理、不付審理之裁判確定者」此類未課予行為人實質上不
    利益負擔之情形，揆諸上揭說明，行政機關至多僅能基於其
    他公益上之目的，而對異議人課以「罰鍰以外之沒入或其他
    種類行政罰」，應無再對受處分人課予「罰鍰」之餘地。
  (五)另原處分機關對異議人裁處吊銷駕駛執照，1年內不得考領
    駕駛執照之處分，核與徒刑之目的不同、種類殊異，乃為達
    維護用路權人生命、身體安全之裁罰性不利處分，屬修正前
    行政罰法第26條第1項但書所稱其他種類行政罰，原處分機
    關仍得裁處之，是原處分機關此部分之裁決，核無不當，異
    議人此部分異議，並無理由。
  (六)至行政罰法第26條規定業經總統於100年11月23日修正公布
    ，並自100年11月25日施行，該條第2項修正為「前項行為如
    經不起訴處分、緩起訴處分確定或為無罪、免訴、不受理、
    不付審理、不付保護處分、免刑、緩刑之裁判確定者，得依
    違反行政法上義務規定裁處之」、第3項增定為「第1項行為
    經緩起訴處分或緩刑宣告確定且經命向公庫或指定之公益團
    體、地方自治團體、政府機關、政府機構、行政法人、社區
    或其他符合公益目的之機構或團體，支付一定之金額或提供
    義務勞務者，其所支付之金額或提供之勞務，應於依前項規
    定裁處之罰鍰內扣抵之」，因同法第45條第3項亦增列規定
    「本法中華民國100年11月8日修正之第26條第3項至第5項規
    定，於修正施行前違反行政法上義務之行為同時觸犯刑事法
    律，經緩起訴處分確定，應受行政罰之處罰而未經裁處者，
    亦適用之；曾經裁處，因訴願、行政訴訟或其他救濟程式經
    撤銷，而於修正施行後為裁處者，亦同」，係以「未經裁處
    」為溯及既往之適用條件，惟異議人本案之違規行為係於99
    年8月27日，原處分機關則於100年9月20日裁處，均在上揭
    修正條文生效日即100年11月25日之前，仍有不溯及既往原
    則之適用。換言之，本案並無適用上揭修正之行政罰法第26
    條第3項規定之適用，附此敘明。
五、綜上所述，原處分機關就異議人所處罰鍰9,000元部分之行
    政裁罰，即有未洽，應由本院撤銷該處分並就該部分為異議
    人不罰之諭知，以資適法；至於原處分中吊銷駕駛執照，1
    年內不得考領駕駛執照之處分，於法並無違誤，從而，此部
    分之異議並無理由，應予駁回。
六、據上論結，依道路交通管理處罰條例第87條第2項、道路交
    通事件處理辦法第18條、第19條前段，裁定如主文。
中    華    民    國   100    年    12    月    29    日
                      交通法庭  法  官  林福來
以上正本證明與原本無異。
如不服本裁定，應於收受送達後5日內向本院提出抗告狀。（應
附繕本）
                                書記官  李淑惠
中    華    民    國   101    年    1     月    2     日